【裁判字號】    99,交聲,2422
【裁判日期】    991129
【裁判案由】    聲明異議
【裁判全文】
臺灣高雄地方法院交通事件裁定        99年度交聲字第2422號
原處分機關  高雄市政府交通局
異  議  人
即受處分人  魯志傑
上列異議人即受處分人因違反道路交通管理處罰條例案件，對於
高雄市政府交通局於民國99年7 月29日所為之裁決（原處分案號
：高市交裁字第裁32-N00000000號），聲明異議，本院裁定如下
：
    主  文
原處分撤銷。
魯志傑不罰。
    理  由
一、原處分意旨略以：異議人即受處分人魯志傑（下稱異議人）
    於民國98年7 月19日17時30分許，騎乘車牌號碼810-DZJ 號
    重型機車行經高雄縣鳳山市○○路時，因未依規定戴安全帽
    行駛，經高雄縣政府警察局鳳山分局成功派出所員警攔停並
    當場掣單舉發，爰依道路交通管理處罰條例第31條第6 項之
    規定，裁處異議人罰鍰新臺幣（下同）500 元等語。
二、異議意旨略以：異議人並未於上開時間、地點騎乘前揭機車
    ，且異議人有車牌號碼XZ8-759 號機車可供騎乘，何須再向
    昇大機車出租行購買或承租車牌號碼810-DZJ 號之機車，該
    罰單係遭冒名，為此爰請求撤銷原處分等語。
三、按機器腳踏車駕駛人或附載座人未依規定戴安全帽者，處駕
    駛人500 元罰鍰，道路交通管理處罰條例第31條第6 項定有
    明文。次按法院受理有關交通事件，準用刑事訴訟法之規定
    ，同條例第89條前段亦有明文，是以本院參諸刑事訴訟法第
    154 條第2 項之意旨，當認交通違規事實亦應依證據認定之
    ，無證據不得認定其違規事實。且所謂證據，係指足以認定
    異議人確有違規行為之積極證據而言，該項證據自須適合於
    違規事實之認定，始得採為論斷之依據。苟積極證據不足為
    不利於違規事實之認定時，即應為有利於異議人之認定，合
    先說明。
四、經查：
（一）昇大機車出租行所有之車牌號碼810-DZJ 號重型機車，於
      上開時、地，因駕駛人未依規定戴安全帽，經警攔停舉發
      ，並掣發高警交字第NO0000000 號違反道路交通管理事件
      通知單（下稱舉發通知單），該舉發通知單上「駕駛（或
      行為人）姓名」欄，係填載「魯志傑」，另「收受通知聯
      者簽章」欄則由當場受處罰人署押「魯志傑」姓名，因受
      處罰人未於應到案日期繳納罰鍰，原處分機關爰依道路交
      通管理處罰條例第31條第6 項之規定，以本件異議人為駕
      駛人為由，裁處罰鍰500 元乙節，有上開舉發通知單、本
      件裁決書各1 紙在卷可稽（本院卷第4 頁、第5 頁），此
      部分之事實，固堪認定。
（二）又前揭車牌號碼810-DZJ 號重型機車，係「李智文」於98
      年2 月12日以分期付款方式，向昇大機車出租行購買，並
      交予「李智文」使用。雙方並約定於「李智文」價金尚未
      完全繳清前，昇大機車出租行仍保有該車所有權；嗣因「
      李智文」未按期繳納款項，而於98年10月8 日歸回昇大機
      車出租行等情，有公路監理電子閘門車號查詢重型機車車
      籍、昇大機車出租行提出之說明函1 紙、「李智文」身分
      證影本1 份及相關資料附卷可參（本院卷第16頁、第18頁
      、第35頁、第36頁），亦據證人即該機車行之員工謝曜全
      到庭證述明確（本院卷第30頁、第31頁）。是上開違規之
      機車，非本件異議人所購買，且於歸還昇大機車出租行前
      （即98年10月8 日）應為「李智文」所騎乘使用之事實，
      堪認有據。
（三）另車牌號碼XZ8-759 號重型機車，於95年3 月出廠並由異
      議人購買而登記於異議人名下乙節，有卷附公路監理電子
      閘門車號查詢重型機車車籍1 份可佐（本院卷第39頁），
      核與異議人所述於95年4 月購買上開重型機車之情形相符
      ，應堪可採。故異議人既有上開之機車可供騎乘使用，且
      違規地點係在「高雄縣鳳山市○○路」，與異議人居住處
      及上班地點均無地緣關係，則異議人是否有另向他人借用
      、騎乘上開車牌號碼810-DZJ 號重型機車之必要，即屬有
      疑。再觀該舉發通知單上「魯志傑」之簽名，與異議人異
      議狀及於當庭所書寫之「魯志傑」簽名，於外觀相互比對
      下，筆劃順序、勾、捺之筆勢及筆態等均明顯有所差異，
      應非同一人所簽，亦有舉發通知單之「收受通知聯者簽章
      」欄、異議狀之「具狀人」欄及異議人當庭書寫「魯志傑
      」之簽名可供互核（本院卷第3 頁背面、第4 頁、第34頁
      ），復佐以上開違規情形苟為異議人所致，則於斯時突發
      情況下，應無刻意隱匿字跡、假造字體之動機可循，是異
      議人辯稱可能係遭冒名等語，應非子虛，尚可採信。
（四）故核諸上情，異議人並非購買上開機車之買受人，亦非該
      機車之所有人，且有上開堪疑之處，是其所稱並無上開車
      輛，未有前揭所述違規之事實，應屬有據。此外，亦無證
      據足以證明異議人有使用該機車之事實，是本件98年7 月
      19日交通違規時，異議人並非該違規機車所有人或駕駛人
      之事實，應堪認定。
五、綜上所述，本件異議人以上開情詞置辯，並非不可採信，亦
    有前開事證可佐，是本件既有諸多可疑之處，且查無其他具
    體事證足資證明異議人確有原處分機關所認之違規行為，依
    前開說明，自應為有利於異議人之認定。原處分機關未予詳
    察，對於異議人逕予上開裁罰，即有未合。異議人聲明異議
    ，經核為有理由，應由本院將原處分撤銷，另為異議人不罰
    之裁定，以資救濟。
據上論斷，應依道路交通管理處罰條例第87條第2 項，道路交通
案件處理辦法第20條前段，裁定如主文。
中    華    民    國    99    年    11    月    29    日
                      交通法庭  法  官  林勳煜
以上正本證明與原本無異。
如不服本裁定，應於收受送達後5 日內向本院提出抗告狀。
中    華    民    國    99    年    12    月    1     日
                                書記官  莊正彬

司法院資訊處製作；財團法人民間司法改革基金會備份。
